【裁判字號】    92,台上,5838
【裁判日期】    921016
【裁判案由】    妨害自由致人於死
【裁判全文】
最高法院刑事判決                              九十二年度台上字第五八三八號
   上  訴  人  甲○○
右上訴人因妨害自由致人於死案件，不服台灣高等法院中華民國九十年三月十五日第
二審判決（九十年度上訴字第一八七號，起訴案號：台灣桃園地方法院檢察署八十八
年度偵字第一五八五二號）提起上訴，本院判決如左：
    主  文
上訴駁回。
    理  由
按刑事訴訟法第三百七十七條規定：上訴於第三審法院，非以判決違背法令為理由，
不得為之。是提起第三審上訴，應以原判決違背法令為理由，係屬法定要件，如果上
訴理由狀未依據卷內訴訟資料，具體指摘原判決不適用何種法則或如何適用不當，或
所指摘原判決違法情事，顯與法律規定得為第三審上訴理由之違法情形，不相適合時
，均應認其上訴為違背法律上之程式，予以駁回。本件原判決綜合全部卷證資料，認
上訴人甲○○有其事實欄所載之犯行，已詳敘所憑之證據與認定之理由。對於上訴人
辯稱：伊用膠帶封住被害人林春蓮嘴巴，未封住其鼻子，待發現林春蓮沒有聲音，即
入房見其側身跌倒在地，臉部亦朝側面，林春蓮之手腳仍綁著絲巾，伊有為其急救，
並送至復興鄉診所，伊祇與林春蓮爭吵，因為伊準備要開車回大溪，怕林春蓮被樓下
之人欺負，才將林春蓮綁起來，李後發沒有幫忙，但有勸伊，伊係主動報案自首云云
，認係卸責之詞，不足採信，亦依調查所得證據，逐一加以指駁及說明。因而維持第
一審論處上訴人以非法方法剝奪人行動自由，因而致人於死罪刑（處有期徒刑十年）
之判決，駁回檢察官及上訴人之第二審上訴。從形式上觀察，並無違背法令之情形存
在。
上訴意旨略以：依法務部法醫研究所八十八法醫所醫鑑字第一一０四號鑑定書及八十
九年七月十五日法醫所八九理字第一二一八號函之研判意見，可知林春蓮之死亡與上
訴人捆綁其手腳及以膠帶封口等行為間，無相當因果關係，原判決竟為相反之認定，
顯違證據法則，有判決不適用法則之違誤；原判決未依聲請傳訊李後發及高揚威診所
王姓人氏，又未函請大溪盧外科及平鎮市大忠診所，調取林春蓮之病症資料，查明其
間有無相當因果關係，有應於審判期日調查之證據未予調查之違法；上訴人將林春蓮
送醫時，有叫李後發代向警局報案自首，因家中瓦斯、水電未關，且身上沒錢，始先
離開醫院返家處理，再赴醫院，後至復興分駐所報案自首，原判決採信警員證言，認
上訴人非自首，認事用法與法有悖，請從輕判決云云。惟查犯罪事實之認定、證據之
取捨及其證明力如何，乃事實審法院之職權，如其取捨不違背經驗法則與論理法則，
即不得指為違法，而據為上訴第三審之理由。本件原審已在判決內說明認定其就案內
所有證據本於調查所得心證，分別定其取捨而為事實判斷之理由，並依確認之事實，
說明法務部法醫研究所八十八法醫所醫鑑字第一一０四號鑑定書最初固研判林春蓮係
飲用過量酒精性飲料引起乙醇中毒，併發中毒性休克死亡，死亡方式為「意外」，無
他殺之嫌，然該鑑定書係未斟酌林春蓮被上訴人捆綁手腳及以膠帶封口，又自床上滾
落床下，身體面朝下，背朝上，造成姿勢性呼吸衰竭，且雙眼充血及出血點之瞬間死
亡情形而為研判，其後該法醫研究所已以八十九年十月六日法醫所八九理字第一八一
七號函更正原鑑定意見，因認原鑑定書內關於死因之意見並非可採。且林春蓮為長期
酗酒者，對酒精有高耐受性，當日酒後尚多次與人爭執、叫罵，並未因酒精性中毒而
有昏迷、休克情形，其係受上訴人捆綁手腳及嘴巴，剝奪行動自由，因而滾落床下，
呈正面朝下，背面朝上姿勢，致瞬間肇致姿勢性呼吸衰竭休克死亡，並非慢性酒精中
毒所引起，其死亡與上訴人之妨害自由行為間，顯有相當因果關係，暨李後發已結證
上訴人未叫伊代為報警屬實，本件係高揚威診所人員向警報案，警員第一次到醫院時
，上訴人未在場，祇見到李後發，李後發告知是簡姓老闆叫伊待在醫院，簡姓老闆自
己跑走了等語，警員第二次到醫院之前，即懷疑林春蓮之死亡係上訴人涉案，上訴人
被帶至派出所後半小時才稱係喝酒發生爭執，即與自首要件不合等情，皆於理由內分
別詳加敘明，並無上訴意旨所指不適用法則等違法情事。又刑事訴訟法第三百七十九
條第十款所稱應於審判期日調查之證據，係指該證據在客觀上為法院認定事實及適用
法律之基礎者而言，如在客觀上非認定事實及適用法律基礎之證據，既無調查之必要
性，自得不予調查，事實審法院縱未依聲請予以調查，又未裁定駁回調查之聲請，致
訴訟程序違背規定，但此種單純訴訟程序之違誤，顯然於判決無任何影響，依同法第
三百八十條之規定，並不得執以為上訴第三審之理由。證人李後發已作證明確，原判
決亦說明無再度傳喚李後發必要，復詳敘林春蓮之死亡與上訴人之妨害自由行為有關
之證據與理由，即無傳訊高揚威診所王姓人氏及向大溪盧外科與平鎮市大忠診所調取
林春蓮病症資料之必要性。原審未為上揭無益之調查，雖漏未於判決內說明其理由，
而稍有瑕疵，但此於判決本旨不生任何影響，依刑事訴訟法第三百八十條規定，自不
得據為第三審上訴之理由。其餘上訴意旨，係對事實審採證、認事之適法職權行使，
專憑己見，漫事指摘，殊非適法之第三審上訴理由。依上開說明，應認其上訴為違背
法律上之程式，予以駁回。本件既應從程序駁回，上訴意旨請求本院從輕量刑，即無
從審酌，併此敘明。
據上論結，應依刑事訴訟法第三百九十五條前段，判決如主文。
中      華      民      國    九十二    年      十      月     十六     日
                              最高法院刑事第十二庭
                                  審判長法官  張  淳  淙
                                        法官  謝  俊  雄
                                        法官  蘇  振  堂
                                        法官  張  春  福
                                        法官  呂  丹  玉
      右正本證明與原本無異
                                              書  記  官
中      華      民      國    九十二    年      十      月    二十七    日


司法院資訊處製作；財團法人民間司法改革基金會備份。
